臺灣高雄地方法院民事判決　九十二年度訴字第三五三一號
　　原　　　告　高新商業銀行股份有限公司
　　法定代理人　丙○○
　　訴訟代理人　乙○○
　　被　　　告　甲○○
當事人間請求清償借款事件，本院於民國九十三年二月三日言詞辯論終結，判決如下
：
    主      文
被告應給付原告新台幣壹佰陸拾壹萬零壹佰壹拾元，及其中新台幣壹佰伍拾伍萬玖仟
玖佰肆拾陸元，自民國九十二年十一月七日起至清償日止，按年息百分之七點三二五
計算之利息，並自民國九十二年十二月七日起至清償日止，逾期在六個月以內者，按
上開利率百分之十，逾期超過六個月以上者，按上開利率百分之二十計算違約金。
訴訟費用由被告負擔。
    事實及理由
一、原告主張：被告於附表所載日期，向原告借款共計新台幣（下同）六百四十九萬
    五千元，約定利息如附表所示按月以年息計付，並約定違約時，逾期在六個月以
    內者，按上開利率百分之十，逾期超過六個月以上者，依上開約定利率百分之二
    十加計違約金。詎被告自附表所載日期即未按期繳息，經聲請拍賣抵押物後，共
    分配受償五百四十萬九千一百九十七元，經依民法抵充次序抵充，尚欠本金一百
    五十五萬九千九百四十六元及利息、違約金未清償，爰依消費借貸之法律關係提
    起本件訴訟等語。於本院聲明：如主文第一項所示。
二、被告則以：對原告請求之金額不爭執，但現無力清償等語，資為抗辯。並聲明：
    請求駁回原告之訴。
三、按借用人應於約定期限內，返還與借用物種類、品質、數量相同之物；而遲延之
    債務，以支付金錢為標的者，債權人得請求依法定利率計算之遲延利息，但約定
    利率較高者，仍從其約定利率；另當事人得約定債務人於債務不履行時，應支付
    違約金，民法第四百七十八條前段、第二百三十三條第一項、第二百五十條第一
    項分別定有明文。
四、經查，原告主張被告於附表所示日期，向其借款共計六百四十九萬五千元，利息
    僅繳至附表所載日期，該筆債務經原告聲請拍賣抵押物分配取償結果，利息算至
    九十二年十一月六日，分配金額共計五百四十萬九千一百九十七元等情，業據原
    告提出與所述相符之借據三紙、原告牌告存款利率及基本放款利率表一紙、本院
    民事執行處九十二年十一月二十五日強制執行金額計算書分配表一份為證（見本
    院卷第七至十二頁），被告於本院言詞辯論期日到庭亦不否認，本院依調查證據
    之結果，應認原告之主張為真實。按清償人所提出之給付，應先抵充費用，次充
    利息，次充原本，民法第三百二十三條前段定有明文，因之，原告拍賣抵押物取
    償之五百四十萬九千一百九十七元，應先抵充執行費六萬三千三百四十一元，次
    抵充算至九十二年十一月六日止之利息共計四十一萬零八百零二元，次抵充本金
    六百四十九萬五千元，故本金尚餘一百五十五萬九千九百四十六元未清償。被告
    既為系爭借款之借款人，自應就本件債務負清償責任，此與被告是否有能力還款
    無涉，被告辯稱：現無力清償云云，無從對抗原告對被告之請求權。從而，原告
    依消費借貸之法律關係，請求被告應給付原告如主文第一項所示之本金、利息及
    違約金，為有理由，應予准許。
五、結論，本件原告之訴為有理由，依民事訴訟法第七十八條，判決如主文。
中　　　華　　　民　　　國　　九十三　　年　 　 二　 　 月　  　十  　　日
                                臺灣高雄地方法院民事第五庭
~B審判長法官　陳嘉惠
~B　　　法官  林玉心
~B　　　法官　秦慧君
右正本係照原本作成。
如對本判決上訴，須於判決送達後廿日內向本院提出上訴狀。
中　　　華　　　民　　　國　　九十三　　年　　  二 　　 月　  　 十  　 日
~B法院書記官　馮欽鳳
~FO
~T32
┌─────────────────────────────────────────────────────────────┐
│附表：                                                                                                                    │
├──┬───────┬──────┬──────┬──────┬─────────────────────────────┤
│編號│本金（新台幣）│借款日      │年利率（％）│利息        │違約金                                                    │
├──┼───────┼──────┼──────┼──────┼─────────────────────────────┤
│一  │二十萬元      │九十一年三月│七點三二五  │九十二年三月│自九十二年四月十九日起至清償日止，逾期在六個月以內者，按上│
│    │              │十九日      │            │十九日起至清│開利率百分之十，逾期超過六個月以上者，按上開利率百分之二十│
│    │              │            │            │償日止      │計算違約金。                                              │
├──┼───────┼──────┼──────┼──────┼─────────────────────────────┤
│二  │二百八十萬元  │九十一年二月│七點四      │九十一年十二│自九十二年一月二十八日起至清償日止，逾期在六個月以內者，按│
│    │              │二十八日    │            │月二十八日起│上開利率百分之十，逾期超過六個月以上者，按上開利率百分之二│
│    │              │            │            │至清償日止  │十計算違約金。                                            │
├──┼───────┼──────┼──────┼──────┼─────────────────────────────┤
│三  │三百四十九萬五│九十一年七月│七點四      │九十一年十二│自九十二年一月二十七日起至清償日止，逾期在六個月以內者，按│
│    │千元          │二十七日    │            │月二十七日起│上開利率百分之十，逾期超過六個月以上者，按上開利率百分之二│
│    │              │            │            │至清償日止  │十計算違約金。                                            │
└──┴───────┴──────┴──────┴──────┴─────────────────────────────┘
